臺灣新竹地方法院民事裁定
111年度消債清字第6號
聲  請  人  
即債務人    范揚碧  


代  理  人  李典穎律師（法扶）
相  對  人  
即債權人    國泰世華商業銀行股份有限公司

法定代理人  郭明鑑  
代  理  人  薛鈞    
相  對  人  
即債權人    元誠國際資產管理股份有限公司

法定代理人  王如玉  
上列當事人因消費者債務清理事件聲請清算，本院裁定如下：
    主  文
聲請人范揚碧自中華民國一一一年七月十五日十一時起開始清算
程序。
命司法事務官進行本件清算程序。
    理  由
一、按債務人不能清償債務或有不能清償之虞者，得依本條例所
    定更生或清算程序，清理其債務；消費者依本條例所清理之
    債務，不以因消費行為所生者為限；債務人於法院裁定開始
    更生程序或許可和解或宣告破產前，得向法院聲請清算；債
    務人對於金融機構負債務者，在聲請更生或清算前，應向最
    大債權金融機構請求協商債務清償方案，或向其住、居所地
    之法院或鄉、鎮、市、區調解委員會聲請債務清理之調解，
    消費者債務清理條例（下稱消債條例）第3條、第80條前段
    、第151條第1項、消債條例施行細則第2條第2項分別定有明
    文。次按法院開始清算程序之裁定，應載明其年、月、日、
    時，並即時發生效力；法院裁定開始更生或清算程序後，得
    命司法事務官進行更生或清算程序，必要時，得選任律師、
    會計師或其他適當之自然人或法人一人為監督人或管理人，
    亦為消債條例第83條第1項、第16條第1項所明定。
二、聲請意旨略以：
　　聲請人前有不能清償債務之情事，積欠債務總額新臺幣（下
    同）838,982元（見調解卷第15頁），曾於民國（下同）109
    年5月間向本院聲請債務前置調解，惟於調解期日前，最大
    債權銀行即國泰世華商業銀行股份有限公司（下稱國泰世華
    銀行）、聲請人均具狀陳報雙方經協商後仍無還款共識（見
    調解卷第45、51頁），且於調解期日，雙方均未到場調解，
    以致前置調解不成立。為此，爰依消債條例請求裁定准許清
    算等語。
三、經查：
㈠、聲請人前開主張，有國泰世華銀行109年6月11日陳報狀、調
    解程序筆錄、調解不成立證明書附於本院109年度司消債調
    字第112號調解案卷可稽（見調解卷第51、61、63頁），並
    經本院調閱上開卷宗查閱屬實，堪認聲請人已依消債條例之
    規定聲請前置調解未能成立。是以，聲請人據以聲請清算，
    本院自應綜合聲請人目前全部收支及財產狀況，評估是否已
    不能維持符合人性尊嚴之最基本生活條件，而有「不能清償
    或不能清償之虞」等情。
㈡、關於聲請人之財產收入及支出部分：聲請人名下有西元2001
    、1992年出廠之車牌號碼00-0000、KH-7298之汽車，其牌照
    狀態均已逾檢註銷，且車齡已逾使用年限，難認有清算價值
    ；另聲請人因繼承取得坐落於新竹縣關西鎮坪林段之土地及
    田賦合計18筆（下合稱系爭土地），均為公同共有，此有聲
    請人之全國財產稅總歸戶財產查詢清單、聲請人父母之除戶
    戶籍謄本、遺產稅免稅證明書、繼承系統表、本院依職權調
    查聲請人之稅務電子閘門財產所得調件明細表、法務部—高
    額壽險資訊連結作業、公路監理電子閘門資料等件在卷為證
    （見本卷第17-29、33-35、77-93頁），是聲請人名下尚有
    可充清算財團分配之財產，先予敘明。聲請人為41年出生，
    現年70歲（見本卷第95頁），其陳報自107年8月起迄今每月
    領有中低收入老人生活津貼3,879元，沒有領過勞保年金，
    子女未給予其扶養費，每月從事紙類資源回收之收入約300
    元至500元，此有聲請人111年5月10日陳報狀、新竹縣關西
    鎮中低收入老人生活津貼證明書、新竹縣關西鎮公所111年1
    月20日函、本院公務電話紀錄等件在卷可稽（見本卷第71、
    97-105、111頁），本院即暫以聲請人從事資源回收之每月
    平均收入為400元，連同老人生活津貼3,879元，合計為4,27
    9元，作為計算債務人每月可處分所得之依據；又聲請人主
    張其個人必要生活費用以消債條例第64條之2第1項規定計算
    （見調解卷第13頁），查聲請人之戶籍地設於新竹縣關西鎮
    ，此有戶籍謄本在卷可稽（見本卷第95頁），本院參酌衛生
    福利部公告臺灣省111年度每人每月必要生活費用為17,076
    元（111年度每月生活所必需〈必要生活費用〉數額一覽表，
    本卷第113頁），則本件聲請人每月生活必要支出為17,076
    元，洵堪認定。
㈢、聲請人主張其無法清償債務，由其每月收入4,279元，扣除每
    月必要生活支出17,076元觀之，已無多餘金額可供還款，並
    據其表示尚需接受他人捐贈白米等物資以維持生活等語（見
    本卷第111頁）；又經最大債權銀行即國泰世華銀行於本案
    時陳報，聲請人積欠之債務數額約2,279,788元（尚未計入
    元誠國際資產管理股份有限公司之部分），此有國泰世華銀
    行111年5月3日陳報狀附卷可參（見本卷第57頁），其名下
    固有系爭土地18筆，然均為公同共有，持分範圍尚未特定，
    且系爭土地尚有其他分別共有人，土地共有關係複雜，是以
    系爭土地均難以計入聲請人償債能力之評估範圍內。本院審
    酌聲請人為41年出生，現年70歲，已逾法定強制退休年齡，
    及其收入財產、勞力及生活費用支出等狀況，堪認聲請人之
    經濟狀況已有不能清償債務之情事。從而，聲請人處於不能
    清償之客觀經濟狀態，而有藉助清算制度調整其與債權人間
    之權利義務關係而重建其經濟生活之必要。
四、綜上所述，本件聲請人為一般消費者，依其年齡、勞力、收
    入及財產狀況，確有不能清償債務之情事，且未經法院裁定
    開始更生程序或許可和解或宣告破產，本院審酌聲請人名下
    尚有系爭土地18筆，業如前述，可充清算財團，應有清算實
    益。此外，聲請人復查無消債條例第6條第3項、第8條或第8
    2條第2項所定應駁回清算聲請之事由存在，則聲請人聲請清
    算，核屬有據，自應准許，並依首揭規定命司法事務官進行
    本件清算程序。
五、爰裁定如主文。 　　　
中　　華　　民　　國　　111 　年　　7 　　月　　15　　日
                  民事第二庭    法  官  陳麗芬
以上正本係照原本作成。
本件不得抗告。 
中　　華　　民　　國　　111 　年　　7 　　月　　15　　日
                                書記官  曾煜智